臺灣臺南地方法院刑事判決
111年度訴字第204號
公  訴  人  臺灣臺南地方檢察署檢察官
被      告  吳俊定



指定辯護人 本院公設辯護人林宜靜  
上列被告因強盜等案件，經檢察官提起公訴（110年度偵字第181
47號、111年度偵字第3069號），本院判決如下：
    主  文
吳俊定犯竊盜罪，累犯，處有期徒刑肆月，如易科罰金，以新臺
幣壹仟元折算壹日；又犯攜帶兇器侵入住宅竊盜罪，累犯，處有
期徒刑壹年；又犯傷害罪，累犯，處有期徒刑參月，如易科罰金
，以新臺幣壹仟元折算壹日。上開得易科罰金部分，應執行有期
徒刑陸月，如易科罰金，以新臺幣壹仟元折算壹日。
未扣案如附表所示之物均沒收，於全部或一部不能沒收或不宜執
行沒收時，追徵其價額。
    犯罪事實
一、吳俊定意圖為自己不法之所有，基於竊盜犯意，於民國110
    年1月11日上午9時許，未經張國安同意，委託不知情之陳建
    裕、簡志安（均經檢察官為不起訴處分），前往吳俊定之住
    所即位於臺南市○○區○○里○○○00號旁鐵皮屋，將張國安所有
    放置於上開鐵皮屋內如附表所示之物品搬運至車牌號碼000-
    0000號自用小貨車上而竊取得手，再由陳建裕駕車前往臺南
    市新化區那拔林某資源回收場出售，吳俊定並交付新臺幣（
    下同）1,600元予陳建裕作為工資。嗣經張國安向臺灣臺南
    地方檢察署（下稱臺南地檢署）檢察官提起告訴，始查悉上
    情。
二、吳俊定於110年6月11日上午7時許，見張慎位於臺南市○○區○
    ○路00巷0號住宅之大門未關，竟意圖為自己不法所有，基於
    攜帶兇器侵入住宅之竊盜犯意，未得張慎同意，即侵入張慎
    之上開住宅，於該房屋之庭院內，持客觀上足供兇器使用之
    老虎鉗1把，剪取張慎所有之3.5型號電纜線5公斤置於塑膠
    袋內而竊取得手後，欲攜離現場時，適張慎自屋內走出，並
    向吳俊定告知「警察等一下就來了」等語，吳俊定復基於傷
    害之犯意，持上開老虎鉗毆打張慎之頭部，致張慎受有頭部
    外傷併頭皮3公分撕裂傷之傷害，之後將竊得之3.5型號電纜
    線5公斤連同塑膠袋棄置於上開庭院內，旋即離開現場。嗣
    因員警據報到場後，循線查獲被告，始悉上情，並扣得上開
    老虎鉗1支。
三、案經張國安訴由臺南地檢署檢察官及張慎訴由臺南市政府警
    察局永康分局報告臺南地檢署檢察官偵查起訴。
    理  由
壹、證據能力
    按被告以外之人於審判外之陳述，雖不符刑事訴訟法第159
    條之1至之4之規定，而經當事人於審判程序同意作為證據，
    法院審酌該言詞陳述或書面陳述作成時之情況，認為適當者
    ，亦得為證據；當事人、代理人或辯護人於法院調查證據時
    ，知有第159條第1項不得為證據之情形，而未於言詞辯論終
    結前聲明異議者，視為有前項之同意，刑事訴訟法第159條
    之5定有明文。查本案以下所引用屬傳聞證據性質之證據，
    被告及辯護人於本院準備程序中表示同意有證據能力（見本
    院卷第92頁），本院審酌該證據作成之情況，認均無不適當
    情事，依刑事訴訟法第159條之5規定，均有證據能力。
貳、實體部分
一、關於犯罪事實一部分
    上開犯罪事實，業據被告於本院審理時坦承不諱（見本院卷
    第216頁），核與證人即告訴人張國安於偵查中、證人陳建
    裕於警詢時、偵查中及證人簡志安於偵查中之證述情節相符
    ，並有車輛詳細資料報表（車牌號碼000-0000號）、估價單
    據各1份、監視攝影畫面翻拍照片35張、被告於本院110年度
    易字第600號竊盜案件之審判筆錄及刑事判決各1份在卷可稽
    ，足認被告上開自白與事實相符，堪以採信。是被告此部分
    犯行堪以認定，應依法論罪科刑。
二、關於犯罪事實二部分 
  ㈠訊據被告雖坦承有進入告訴人張慎上開住宅及拿老虎鉗打告
    訴人張慎頭部之事實，惟矢口否認有何竊盜犯行，辯稱：伊
    看到張慎上址住處大門沒關，於是走進去看看有無回收的東
    西，但伊沒有拿老虎鉗剪電纜線，張慎看到伊，先拿老虎鉗
     插伊的心臟三下，伊後來把老虎鉗奪取過來，打他頭部云
    云。經查：
　⒈被告於110年6月11日上午7時許，見告訴人張慎居住之臺南市
    ○○區○○路00巷0號房屋大門未關，未得告訴人張慎同意，即
    侵入告訴人張慎之上開住宅，於住宅庭院內，持老虎鉗毆打
    告訴人張慎之頭部，致告訴人張慎受有頭部外傷併頭皮3公
    分撕裂傷之傷害等事實，業據證人即告訴人張慎於偵查中證
    述明確，且有告訴人張慎之高雄榮民總醫院臺南分院診斷證
    明書1份、臺南市政府警察局永康分局扣押筆錄、扣押物品
    目錄表各1份、蒐證照片10張、臺南市政府警察局110年6月2
    5日南市警鑑字第1100326748號鑑定書1份在卷可稽，復有老
    虎鉗1支扣案可佐，且為被告所不爭執，此部分事實堪可認
    定。
　⒉被告於警詢時供稱：伊進入告訴人張慎之房屋院子後，看到
    地上有電纜線，就將那些電纜線以老虎鉗剪斷，裝進藍色塑
    膠袋內，伊持用扣案之老虎鉗行竊，告訴人張慎發現時，伊
    已將電纜線放到藍色塑膠袋並持有中，後來伊拿老虎鉗敲擊
    告訴人之頭部，電纜線留下沒有帶走等語（見警二卷第4頁
    至第6頁）。核與證人即告訴人張慎於本院審理時證稱：110
    年6月11日上午7時許，在伊的上開住處院子內，伊看到被告
    拿著兩個塑膠袋裡面裝電纜線要走出去，塑膠袋內的電纜線
    是伊住處的電纜線，本來也不是被剪斷放在袋子裡，伊於是
    報警，跟被告說「等一下警察就來了」，伊叫被告將電纜線
    還給伊，被告回稱「這是你家嗎」；伊的住處大門平時沒有
    上鎖，伊雖然沒有看到被告剪電纜線的過程，但當天伊在屋
    內聽到拔電纜線的聲音，那聲音很大，將伊吵醒；扣案老虎
    鉗不是伊的；伊聽到拉扯電纜線的聲音，然後走出去，看到
    被告拿著塑膠袋，當時院子裡沒有其他人；後來伊與被告發
    生口角，這時伊拿著老虎鉗，伊現在忘記老虎鉗從桌上還是
    被告手上拿到，之後被告將老虎鉗奪走，用老虎鉗敲擊伊的
    頭部一下，伊有說「不要打了」，當時伊用全身力量攔住他
    不要再打，被告沒有一直打伊的頭，後來他就停手離開現場
    等語相符（見本院卷第200頁至第208頁）。
　⒊綜合以上各節，被告有於上開時間侵入告訴人張慎之上開房
    屋，於該房屋庭院內，持老虎鉗剪斷告訴人張慎所有之電纜
    線後裝入藍色塑膠袋內而竊取得手，正欲攜離現場時，遭告
    訴人張慎發現，被告與告訴人張慎發生口角，持老虎鉗毆打
    告訴人張慎之頭部一下，致告訴人張慎受有上開傷害等事實
    ，堪以認定。
  ㈡對被告辯解不採之理由
　⒈被告雖於偵查中、本院準備程序中及審理時翻異前詞，改稱
    伊並未持老虎鉗剪斷電纜線後裝入塑膠袋中云云。然被告於
    警詢時既自承其將電纜線以老虎鉗剪斷，裝進藍色塑膠袋內
    ，告訴人張慎發現時，伊已將電纜線放到藍色塑膠袋並持有
    中等事實，此乃犯罪過程之重要情節，而與證人張慎上開證
    述內容相合，自屬可採，堪認其於偵查中、本院準備程序中
    及審理時所述為卸責之詞，不足採信。
　⒉被告及其辯護人雖辯稱：被告持老虎鉗毆打告訴人張慎，是
　　因告訴人張慎持老虎鉗攻擊被告，被告乃係基於正當防衛之
    意思，始持老虎鉗打告訴人張慎云云。然按正當防衛必須對
    於現在不法之侵害，始足當之，侵害若未發生，或是侵害業
    已過去，均不得主張防衛權。查被告供稱：被告拿老虎鉗刺
    伊的心臟三下，第四下時被伊搶下來，伊拿老虎鉗敲他的頭
    部一下等語。而告訴人張慎則否認有持老虎鉗毆打被告之行
    為，然縱被告所述上情屬實，其遭告訴人張慎持老虎鉗欲進
    行第四下攻擊時，其既已奪下老虎鉗，告訴人張慎失去攻擊
    之工具，不法侵害即已結束，被告至此已達到防衛之目的，
    自無須再持老虎鉗毆打告訴人張慎之頭部，顯見被告此時反
    擊已非基於防衛之意思，並非防衛行為，其上開辯解自無可
    採。
　㈢綜上所述，被告上開辯解均無可採，其上開犯行亦堪以認定
    ，應依法論罪科刑。
三、論罪科刑
  ㈠按刑法第321條第1項第3款所謂「攜帶兇器」，僅須於行竊時
    攜帶具有危險性之兇器為已足，該兇器不必原屬行竊者本人
    所有，亦不以自他處攜至行竊處所為必要，縱在行竊場所隨
    手拾取應用，其有使人受傷害之危險既無二致，自仍應屬上
    述「攜帶兇器」之範疇。所謂兇器，其種類並無限制，凡客
    觀上足以對人之生命、身體、安全構成威脅，具有危險性之
    兇器為已足，並不以攜帶之初有行兇之意圖為必要。次按刑
    法第321條第1項第1款所謂「侵入」，係指未得允許而擅自
    入內之意（最高法院101年度台非字第140號判決意旨參照）
    。又所謂「住宅」，則指人類日常住居生活作息之場所，縱
    內部又配置供為蒔花養蘭、畜養寵物，健身休憩，晾曬衣物
    等「用途」不同之工作室、健身房、陽台等房間、處所，惟
    就整體觀察，均與生活起居之怡神養性、身心健全發展有密
    切關聯，自應認各該處所仍為住宅之一部分；屋頂之陽台，
    當亦包括在內（最高法院82年度台上字第1809號判決意旨參
    照）。查被告用以剪斷電纜線之老虎鉗，乃客觀上足以對人
    之生命、身體、安全構成威脅，具有危險性之兇器。又依告
    訴人張慎於警詢時陳稱：伊住處外面有一個鐵門，從鐵門進
    去之後經過院子，才能進入伊居住之房屋等語（見警二卷第
    15頁），並有現場照片4張附卷可佐（見警二卷第33頁、第3
    5頁），堪認上開犯罪事實二案發之庭院與生活起居有密切
    關連，應屬告訴人張慎上開住宅之一部分，被告未經允許進
    入，自屬侵入住宅行為。
  ㈡按刑法第329條之規定旨在以刑罰之手段，保障人民之身體自
    由、人身安全及財產權，免受他人非法之侵害，以實現憲法
    第8條、第22條及第15條規定之意旨。立法者就竊盜或搶奪
    而當場施以強暴、脅迫者，僅列舉防護贓物、脫免逮捕或湮
    滅罪證三種經常導致強暴、脅迫行為之具體事由，係選擇對
    身體自由與人身安全較為危險之情形，視為與強盜行為相同
    ，而予以重罰。至於僅將上開情形之竊盜罪與搶奪罪擬制為
    強盜罪，乃因其他財產犯罪，其取財行為與強暴、脅迫行為
    間鮮有時空之緊密連接關係，故上開規定尚未逾越立法者合
    理之自由形成範圍，難謂係就相同事物為不合理之差別對待
    。經該規定擬制為強盜罪之強暴、脅迫構成要件行為，乃指
    達於使人難以抗拒之程度者而言，是與強盜罪同其法定刑，
    尚未違背罪刑相當原則，與憲法第23條比例原則之意旨並無
    不符（司法院大法官釋字第630號解釋意旨參照）。公訴意
    旨雖認被告就犯罪事實二所為成立刑法第330條第1項、第32
    9條加重準強盜既遂罪。然查，依告訴人張慎上開證述，被
    告以老虎鉗敲擊告訴人張慎之頭部一下，告訴人張慎說「不
    要打了」，並用全身力量攔住被告不要再打，被告沒有一直
    打告訴人張慎的頭，後來就停手離開現場等語，足認被告雖
    以老虎鉗毆打告訴人頭部一下，但僅毆打一下，告訴人張慎
    尚能用全身力量攔住被告，而被告之後亦未再毆打第二下，
    即離開現場，甚至連所竊得之電纜線亦留在現場，足見被告
    所實施強暴程度並未達到使人難以抗拒之程度，揆諸上開大
    法官解釋意旨，應認被告所為並未構成準強盜罪。
  ㈢核被告就犯罪事實一所為，係犯刑法第320條第1項竊盜罪；
    其就犯罪事實二所為，則係犯刑法第321條第1項第1款、第3
    款攜帶兇器侵入住宅竊盜罪及同法第277條第1項傷害罪。公
    訴意旨雖認被告就犯罪事實二部分，係犯刑法第321條第1項
    第1款、第3款加重竊盜因脫免逮捕，而當場施以強暴之準強
    盜罪，依同法第329條規定，應依同法第330條第1項之加重
    強盜罪論處，起訴法條尚有未洽，業如前述，然因其基本社
    會事實同一，爰依法變更起訴法條。被告上開所為乃犯意各
    別，行為互殊，應予分論並罰（共三罪）。
  ㈣查被告前因竊盜案件，經本院以108年度易字第229號判決有
    期徒刑6月，嗣與所犯他案合併定應執行有期徒刑11月，而
    於109年7月13日執行完畢，其於有期徒刑執行完畢後，5年
    以內故意再犯本案有期徒刑以上之罪，而構成累犯之事實，
    業據檢察官主張並指出證明方法，並有臺灣高等法院被告前
    案紀錄表1份在卷可稽，堪以認定。被告於前案徒刑執行完
    畢5年內，即故意再犯本件有期徒刑以上之罪（共三罪），
    而其中二罪仍為竊盜罪，與上述前案之罪質相同，足見其刑
    罰反應力薄弱，未能自前案執行紀錄記取教訓，主觀上有特
    別之惡性，且並無司法院釋字第775號解釋意旨所指，倘予
    以加重最低本刑將導致過苛或罪刑不相當之情形，故爰就本
    案所犯三罪均依刑法第47條第1項規定加重其刑。
  ㈤爰審酌被告除上開經論以累犯之案件以外，前已有多次因犯
    竊盜案件，經法院判處罪刑確定之紀錄，足認其素行不佳，
    竟再於本案竊取告訴人張國安、張慎之物品，恣意侵害他人
    財產權，顯見其欠缺法治觀念，且於告訴人張慎發現後，持
    老虎鉗毆傷告訴人張慎，其所為甚無足取；兼衡其年紀、犯
    罪動機、犯罪方法及所竊物品種類及價值、智識程度（高職
    肄業）、家庭經濟狀況（離婚、子女均已成年、入監前從事
    水泥工等工作，收入不固定）、告訴人張慎所受傷害程度及
    被告坦承犯罪事實一犯行、否認犯罪事實二犯行之犯後態度
    等一切情狀，分別量處如主文所示之刑，併就所犯普通竊盜
    罪、傷害罪部分均諭知易科罰金之折算標準，及定其應執行
    之刑，併諭知易科罰金之折算標準。
四、沒收部分
    按「犯罪所得，屬於犯罪行為人者，沒收之。但有特別規定
    者，依其規定。」；「前二項之沒收，於全部或一部不能沒
    收或不宜執行沒收時，追徵其價額。」刑法第38條之1第1項
    、第3項分別定有明文。查未扣案如附表所示之物，係屬於
    被告就犯罪事實一部分之犯罪所得，應依刑法第38條之1第1
    項前段及第3項規定，宣告沒收，於全部或一部不能沒收或
    不宜執行沒收時，追徵其價額。至扣案之老虎鉗1支，雖係
    被告持以犯本案傷害罪所用之物，但因無證據證明係被告所
    有之物，不併與諭知沒收，附此敘明。
據上論斷，應依刑事訴訟法第299條第1項前段、第300條，刑法
第320條第1項、第321條第1項第1款、第3款、第277條第1項、第
47條第1項、第41條第1項前段、第51條第5款、第38條之1第1項
、第3項，刑法施行法第1條之1第1項，判決如主文。
本案經檢察官許華偉提起公訴，檢察官粟威穆到庭執行職務。
中　　華　　民　　國　　111 　年　　 11　 月　  10    日
　　　　　　　　　刑事第十庭  審判長法  官  陳金虎
　　　　　　　　　                  法  官  王鍾湄
　　　　　　　　　                  法　官　陳鈺雯
以上正本證明與原本無異。
如不服本判決應於收受送達後20日內向本院提出上訴書狀，並應
敘述具體理由。其未敘述上訴理由者，應於上訴期間屆滿後20日
內向本院補提理由書( 均須按他造當事人之人數附繕本) 「切勿
逕送上級法院」。
                                    書記官  洪儀珊　
中　　華　　民　　國　　111 　年　　11　　月　　11　　日
附錄論罪科刑法條
刑法第320條
意圖為自己或第三人不法之所有，而竊取他人之動產者，為竊盜
罪，處 5 年以下有期徒刑、拘役或 50 萬元以下罰金。
意圖為自己或第三人不法之利益，而竊佔他人之不動產者，依前
項之規定處斷。
前二項之未遂犯罰之。
刑法第321條
犯前條第 1 項、第 2 項之罪而有下列情形之一者，處 6 月以
上 5 年以下有期徒刑，得併科 50 萬元以下罰金：
一、侵入住宅或有人居住之建築物、船艦或隱匿其內而犯之。
二、毀越門窗、牆垣或其他安全設備而犯之。
三、攜帶兇器而犯之。
四、結夥三人以上而犯之。
五、乘火災、水災或其他災害之際而犯之。
六、在車站、港埠、航空站或其他供水、陸、空公眾運輸之舟、
    車、航空機內而犯之。
前項之未遂犯罰之。
刑法第277條
傷害人之身體或健康者，處 5 年以下有期徒刑、拘役或 50 萬
元以下罰金。
犯前項之罪，因而致人於死者，處無期徒刑或 7 年以上有期徒
刑；致重傷者，處 3 年以上 10 年以下有期徒刑。

附表
告訴人張國安失竊物品 鋁合金門2只、門框2只、裝有鋁合金的桶子2桶、裝有汽車剎車總沯的桶子1桶、裝有雜鋁的桶子1桶、鐵板500公斤、鐵棧板1塊、L角鐵180公斤、汽車後但1個、汽車前但1個、方向主機1個、汽車差速器2個、電動大門承軸2個、電動大門輪子4個、特殊鋼螺絲350副、氣動打牛油機1個、20公升牛油、白鐵電器開關盒2個